【裁判字號】    97,抗,18
【裁判日期】    971028
【裁判案由】    本票裁定
【裁判全文】
臺灣花蓮地方法院民事裁定                97年度抗字第18號
抗  告  人  甲○○
相  對  人  乙○○
上列當事人間聲請本票裁定事件，抗告人對於民國97年8月22日
本院所為第一審裁定（97年度司票字第295號）提起抗告，本院
裁定如下：
    主      文
抗告駁回。
抗告程序費用新臺幣壹仟元由抗告人負擔。
    理      由
一、按執票人向本票發票人行使追索權時，得聲請法院裁定後強
    制執行；未載受款人者，以執票人為受款人；代理人未載明
    為本人代理之旨而簽名於票據者，應自負票據上之責任；在
    票據上簽名者，依票上所載文義負責，票據法第123條、第1
    20條第3項、第9條、第5條第1項分別定有明文。又本票執票
    人依上開法條之規定，聲請法院裁定及抗告法院之裁定，僅
    依非訟案件程序，以審查強制執行許可與否，並無確定實體
    上法律關係存否之效力，如發票人就票據債務之存否有爭執
    時，應由發票人提起確認之訴，以資解決，最高法院56年台
    抗字第714號、57年台抗字第76號著有判例可資參照。
二、本件相對人主張：主張其執有抗告人為發票人、如附表所示
    之本票一紙（下稱系爭本票），詎屆期提示未獲付款，依票
    據法第123條規定聲請裁定許可強制執行等情，已據其提出
    該本票一紙為證，原裁定予以准許，即無不合。抗告意旨略
    以：系爭本票係為保障樂洋企業有限公司與成鑫汽車修理廠
    簽定之合約書之履行，原裁定書上兩造並非該合約書之真正
    當事人，聲請人應以樂洋企業有限公司為名義而非僅以其代
    表人乙○○為其聲請人，相對人亦應以城鑫汽車修理廠為當
    事人，按當事人適格為訴權存在要件之ㄧ，聲請人就訴訟標
    的之法律關係如無訴訟實施權，當事人即非適格，其訴權存
    在之要件亦即不能認為具備，法院自應認其訴為無理由予以
    駁回，故原裁定就系爭本票裁定准予強制執行，實有不當。
    又系爭本票為合約書之履約保證，並非獨立之訴訟標的，此
    本票既是為了保證上開合約之履行，當然應深究該雙方就合
    約內容是否有違約之處，而再對該保證之本票聲請執行，並
    非單純就該保證本票聲請本票裁定，相對人應另行提起民事
    訴訟來確定債權是否存在，今就該票據聲請本票裁定實有未
    洽。爰依法提起抗告，請求撤銷原裁定等語。
三、經查：
  (一)系爭本票之發票人為甲○○，且未指定受款人，此有抗告人
    本人簽名蓋章之本票影本一件附卷可稽（見本院97年度司票
    字第295號卷第4頁），依上開條文規定，抗告人自應為其發
    票行為負票據責任，故原審就相對人乙○○執有之系爭本票
    為形式要件審查後，認無欠缺應記載之事項，而為准予強制
    執行之裁定，並無違誤。抗告人主張當事人不適格云云，顯
    無理由。
  (二)至於抗告人主張應深究上開合約有無違約，再對系爭本票聲
    請執行云云，惟衡諸首揭判例意旨，抗告人所稱即使屬實，
    亦係實體上之爭執，應由抗告人另行提起訴訟，以資解決，
    本件非訟程序不得加以審究，仍應為許可強制執行之裁定。
三、據上論結，本件抗告為無理由，依非訟事件法第46條、第21
    條第2項，民事訴訟法第495條之1第1項、第449條第1項、第
    78條，裁定如主文。
中    華    民    國    97    年    10    月    28    日
                        臺灣花蓮地方法院民事庭
                            審判長法官  湯文章
                            法      官  陳雅敏
                            法      官  劉柏駿
以上正本證明與原本無異。
如不服本裁定，僅得於收受本裁定正本送達後10日內，以適用法
規顯有錯誤為理由，向本院提出再抗告狀，（須附繕本一份及
繳納再抗告裁判費新台幣1,000元），經本院許可後紿可再抗告。
中    華    民    國    97    年    10    月    28    日
                            法院書記官  蔡芬芳
┌────────────────────────────────────────────────┐
│本票附表：至清償日止利息按週年利率百分之六計算                            97年度司票字第295 號  │
│                                                                                                │
├──┬───────┬────────┬───────┬───────┬───────┬────┤
│編號│發    票   日 │ 票  面  金  額 │到    期    日│利 息 起 算 日│票  據  號  碼│備    考│
│    │              │ （新  台  幣） │              │              │              │        │
├──┼───────┼────────┼───────┼───────┼───────┼────┤
│001 │97年5月8日    │300,000元       │97年6月       │97年7月10日   │TS No 306000  │        │
└──┴───────┴────────┴───────┴───────┴───────┴────┘


司法院資訊處製作；財團法人民間司法改革基金會備份。
